【裁判字號】    92,訴,82
【裁判日期】    920620
【裁判案由】    毒品危害防制條例
【裁判全文】
臺灣高雄地方法院刑事判決               九十二年度訴字第八二號
    公  訴  人  臺灣高雄地方法院檢察署檢察官
    被      告  甲○○
右列被告因毒品危害防制條例案件，經檢察官提起公訴（九十年度毒偵字第六五二七
號）暨聲請併辦（九十二年度毒偵字第二一八一號），本院判決如左：
    主  文
甲○○連續施用第一級毒品，處有期徒刑捌月，海洛因壹包（驗後淨重零點肆公克
）及殘留第一級毒品海洛因之針筒玖支、殘留海洛因之殘渣夾鍊袋只均沒收銷燬之
，扣案預備供施用第一級毒品所用惟尚未使用過之注射針筒壹支及供施用第一級毒品
時所用止血帶壹條、吸管壹支均沒收；又連續施用第二級毒品，處有期徒刑月，扣
案殘留安非他命吸食器壹組沒收銷燬之。應執行有期徒刑玖月，海洛因壹包（驗後淨
重零點肆公克）及殘留第一級毒品海洛因之針筒玖支、殘留海洛因之殘渣夾鍊袋
只、扣案殘留安非他命吸食器壹組均沒收銷燬之，扣案預備供施用第一級毒品所用惟
尚未使用過之注射針筒壹支及供施用第一級毒品時所用止血帶壹條、吸管壹支均沒收
。
    事  實
一、甲○○前於民國（下同）八十九年間曾因施用毒品案件，經臺灣高雄地方法院以
    該院八十九年度毒聲字第二四九八號刑事裁定令入戒治處所強制戒治，並於九十
    年十一月二十四日強制戒治期滿後，由臺灣高雄地方法院檢察署檢察官於九十年
    十二月十三日，以該署九十年度戒毒偵字第一三三一號檢察官不起訴處分書為不
    起訴處分確定。詎甲○○竟於前案經檢察官為不起訴處分後之五年內，又基於施
    用第一級毒品海洛因之概括犯意，於九十一年十月二十八日二十一時許起至九十
    二年四月九日零時許，分別在高雄市○○區○○里○○路五五五號三樓之七及高
    雄市○○區○○路七號七樓之六等居住處所，以將第一級毒品海洛因加以水稀釋
    ，再置入針筒加以注射之方式，連續施用第一級毒品海洛因；並另基於施用第二
    級毒品安非他命之概括犯意，於九十一年十月二十九日二十時三十五分起回溯二
    十四小時止內之某時（扣除公權力拘束之時間）起至九十二年四月九日三時二十
    分起回溯二十四小時止內之某時（扣除公權力拘束之時間），在不詳地點，以不
    知名之方法施用第二級毒品安非他命；其後經警分別於：(一)九十一年十月二十九
    日十七時五分許，在高雄市○○區○○里○○路五五五號三樓之七搜索而查獲，
    並扣得第一級毒品海洛因（淨重零點三四公克）及施用毒品器具已注射過而殘留
    海洛因之針筒九支、含殘留海洛因之殘渣夾鍊袋二只、殘留安非他命吸食器一組
    及甲○○所有，預備供施用第一級毒品所用惟尚未使用過之注射針筒一支及供施
    用第一級毒品時所用止血帶一條及吸管一支；(二)九十二年四月九日零時三十分許
    ，在高雄市○○區○○路與意誠路口查獲，並扣得含殘留海洛因之殘渣夾鍊袋一
    只。
二、案經高雄市政府刑警大隊報告臺灣高雄地方法院檢察署檢察官偵查起訴暨聲請本
    院併辦。
    理  由
一、訊據被告甲○○固坦承右揭連續施用第一級毒品海洛因之犯行，惟矢口否認有何
    施用第二級毒品安非他命之犯行，辯稱：未施用第二級毒品安非他命，不知驗尿
    報告為何會有安非他命之陽性反應，可能是因為朋友在其住處施用安非他命方使
    伊誤吸入安非他命毒品，至扣案之安非他命吸器食一組係其友人至其住處施用第
    二級毒品安非他命所留下，非其所有云云。經查：
（一）就被告甲○○所為施用第一級毒品海洛因犯行部分：此部分之犯行業據被告甲
      ○○坦認不諱，又被告於上開時地分別為警查獲後，所採集之尿液，經分別送
      高雄市政府衛生局及高雄市立凱旋醫院檢驗之結果，均呈現曾施用第一級毒品
      之陽性反應，有高雄市政府衛生局九十一年十一月十五日高衛試煙字第Ｌ－三
      八號煙毒尿液檢驗成績書及高雄市立凱旋醫院九十二年四月十七日高市凱醫檢
      字第０一００一號煙毒尿液檢驗成績各一份在卷可稽；而扣案之白色粉末一包
      及被告甲○○自承用以施用第一級毒品海洛因之針筒九支、夾鍊袋共計三只，
      經分別送法務部調查局及高雄醫學大學附設中和紀念醫院檢驗之結果，其中白
      色粉末確為海洛因無誤（淨重零點三四公克），有法務部調查局九十二年一月
      十四日調科壹字第二二００一四六００號鑑定通知書一紙附卷可佐，而扣案之
      針筒九支及夾鍊袋共計三只，其上亦確殘留有海洛因，有高雄醫學大學附設中
      和紀念醫院檢驗報告三份（報告編號：0000－000、0000－000
      號及0000－000號）在卷足憑，此外，復有現場查獲照片十二幀附卷可
      憑；堪認被告甲○○右開自白曾連續施用第一級毒品海洛因之犯行等語，應屬
      真實而可採信，此外，復有被告甲○○自承於施用第一級毒品之時，用以供輔
      助施用毒品之用之止血帶一條、吸管一支及預備供施用毒品之用未使用之針筒
      一支扣案可資佐證，其連續施用第一級毒品之犯行已堪認定。
（二）而就被告甲○○所為連續施用第二級毒品安非他命犯行部分：被告甲○○雖否
      認有於上開時地施用第二級毒品安非他命之行為，並以上揭情詞置辯；惟查，
      被告甲○○於右開時地經警查獲後所陸續採集之尿液，經分別送高雄市政府衛
      生局及高雄市立凱旋醫院檢驗之結果，除呈現前述之第一級毒品陽性反應外，
      尚皆呈現曾施用第二級毒品甲基安非他命之陽性反應，有上開高雄市政府衛生
      局及高雄市立凱旋醫院煙毒尿液檢驗成績書各一份附卷可查；又而甲基安非他
      命經口服投與後，約百分之七十於二十四小時內可自尿液中排出，又其尿液內
      含甲基安非他命成分之檢出，與投與甲基安非他命的量、個人體質、檢驗儀器
      之精密度有關，通常採尿化驗是否呈陽性反應，應以投與後二十四小時內所採
      者為宜，此有行政院衛生署藥物食品檢驗局（八０）藥檢壹字第四五二九號函
      可佐；又於吸食煙毒及麻醉藥品者之旁，同時吸入該吸食者燃燒之藥物所排出
      之氣體（即俗稱之二手煙），能否在尿液中被檢出煙毒或安非他命反應，若非
      共處於空間狹小之密閉，並故意大量吸入該氣體，不致於尿液中代謝煙毒反應
      ，此亦經法務部調查局八十二年十月一日（八二）陸（一）八二０九二七一二
      號函示明確；綜上所述，顯見被告甲○○應有於接受警方採集尿液時即九十一
      年十月二十九日二十時三十五分起回溯二十四小時止內之某時（扣除公權力拘
      束之時間）起至九十二年四月九日三時二十分起回溯二十四小時止內之某時（
      扣除公權力拘束之時間），在不詳地點，以不知名之方法施用第二級毒品之事
      實，再參以被告遭查獲時，在其住所所扣得之安非他命施食器一組，經送鑑定
      之結果，亦呈現殘留有甲基安非他命之陽性反應，有高雄醫學大學附設中和紀
      念醫院檢驗報告一份（報告編號：0000－000號）附卷可佐，其上開辯
      稱並無可信之處；其於右開時間施用第二級毒品之犯行亦足堪認定。
（三）又被告甲○○前於八十九年間，曾因施用毒品案件，經本院以八十九年度毒聲
      字第二四九八號刑事裁定令入戒治處所強制戒治，並於九十年十一月二十四日
      強制戒治期滿後，由臺灣高雄地方法院檢察署檢察官於九十年十二月十三日以
      該署九十年度戒毒偵字第一三三一號檢察官不起訴處分書為不起訴處分確定之
      事實，則有該署九十年度戒毒偵字第一三三一號檢察官不起訴處分書及該署刑
      案資料查註紀錄表各一份在卷足憑；綜上，被告甲○○犯罪事證明確，其犯行
      均堪予認定。
二、按犯毒品危害防制條例第十條之罪，經觀察勒戒後，無繼續施用毒品之傾向者，
    應由檢察官為不起訴處分，有繼續施用毒品之傾向者，由檢察官聲請法院裁定令
    入戒治處所施以強制戒治，其期間為一年；而戒治期滿，即應由檢察官為不起訴
    處分；而戒治期滿經不起訴處分後，五年內再犯第十條之罪，即不適用毒品危害
    防制條例第二十三條第一項之規定（即應由檢察官偵查起訴，並依毒品危害防制
    條例第十條之規定論罪科刑），毒品危害防制條例第二十條第二項、第二十三條
    第一項、第二項分別定有明文。核被告甲○○前案因犯施用毒品案件，於戒治期
    滿後經檢察官為不起訴處分確定，其於五年內再犯毒品危害防制條例第十條第一
    項及第十條第二項之罪，依前揭規定，即應依毒品危害防制條例第十條第一項及
    第二項之規定論罪科刑。被告甲○○所為數次施用第一級毒品及第二級毒品之行
    為，均時間緊接，所犯罪名亦皆相同，顯均係出於概括之犯意為之，皆為連續犯
    ，爰均依刑法第五十六條之規定以一罪論，並均加重其刑。被告因連續施用第一
    級毒品及第二級毒品前，所為分別持有第一級毒品及第二級毒品之行為，本應分
    別以持有第一級毒品及持有第二級毒品論，惟各該次持有第一級毒品及第二級毒
    品之行為均為其後施用毒品之行為所吸收，故均不另予論罪。其所犯施用第一級
    毒品罪與施用第二級毒品罪犯意各別，行為互異，應予分論併罰。公訴人雖僅就
    被告於九十一年十月二十八日二十一時許，在高雄市○○區○○里○○路五五五
    號三樓之七其住所，施用第一級毒品海洛因，及於九十一年十月二十九日二十時
    三十五分起回溯二十四小時止內之某時（不含公權力拘束之時間），在不詳地點
    處施用第二級毒品安非他命之犯行起訴，惟其餘未經公訴人起訴之部分，與已經
    提起公訴之部分，均有連續犯之關係，已如前述，依審判不可分之原則，本院自
    應一併加以審酌，併予敘明。審酌被告前已經因施用毒品而經送觀察、勒戒及強
    制戒治，惟仍不知痛改前非，猶重蹈覆轍，自殘其身多次施用毒品，然姑念犯罪
    後態度良好，坦承大部分之犯行等一切情狀，分別量處如主文所示之刑，併依刑
    法第五十一條第五款之規定，定其應執行之刑，以為懲儆。又扣案之白色粉末一
    包、已使用之針筒九支、夾鍊袋合計三只以及吸食器一組，經分別送檢驗之結果
    ，其中白色粉末既確為第一級毒品海洛因（驗後淨重零點三四公克），而已使用
    過之針筒九支及三只夾鍊袋則均殘留有第一級毒品海洛因，另吸食器一組則殘留
    有甲基安非他命，均已如前述，而分別為被告所施用之第一級毒品，及用以施用
    第一級毒品及第二級毒品之工具，因已使用過之針筒九支、三只夾鏈袋及吸食器
    一組均無法與其內所殘留之第一級毒品海洛因及第二級毒品安非他命分離，亦應
    分別視同為第一級毒品及第二級毒品，爰均依毒品危害防制條例第十八條第一項
    前段之規定，加以沒收銷燬之；至因檢驗而耗用之第一級毒品海洛因，既已因檢
    驗而耗用，則不再為沒收銷燬之諭知，併此敘明；另扣案之止血帶一條、吸管一
    支及未使用過之針筒一支，依被告自承，其中止血帶係其施用第一級毒品所用之
    物，而未使用之針筒，係其預備供施用第一級毒品所用之物，因均未檢驗出有任
    何毒品反應，而吸管則為被告施用第一級毒品時所用之工具，爰均依刑法第三十
    八條第三項、第一項第二款之規定，宣告沒收。
三、據上論斷，應依刑事訴訟法第二百九十九條第一項前段，毒品危害防制條例第十
    條第一項、第二項、第十八條第一項前段，刑法第十一條前段、第五十六條、第
    三十八條第三項、第一項第二款、第五十一條第五款，判決如主文。
本案經檢察官李門騫到庭執行職務。
中      華      民      國    九十二      年    六      月    二十      日
                                  臺灣高雄地方法院刑事第六庭
                                      法  官  李怡諄
右正本證明與原本無異。
如不服本判決，應於判決送達後十日內，向本院提出上訴狀。
                                      書記官  陳孟瑩
中    華    民    國    九十二    年       六      月      二十        日
附錄本件論罪條文：
毒品危害防制條例第十條
施用第一級毒品者，處六月以上五年以下有期徒刑。
施用第二級毒品者，處三年以下有期徒刑。


司法院資訊處製作；財團法人民間司法改革基金會備份。
